【裁判字號】    90,交聲,265
【裁判日期】    901119
【裁判案由】    違反道路交通管理處罰條例聲明異議
【裁判全文】
臺灣臺北地方法院交通事件裁定                      九十年度交聲字第二六五號
    異  議  人
    即受處分人  甲○○
右列受處分人因違反道路交通管理處罰條例案件，對於臺北市交通事件裁決所於中華
民國九十年三月二十日所為之處分（原處分案號：北市裁三字第駕裁二二－Ｚ000
00000號），聲明異議，本院裁定如左：
        主      文
異議駁回。
        理      由
一、按「汽車駛離高速公路主線車道擬進入交流道、服務區、休息站時，應先駛入外
    側車道，再循減速車道逐漸降低速率行駛之」、「汽車在行駛途中，不得驟然或
    任意變換車道，如欲超越前車或變換車道時，應先顯示方向燈告知前後車輛，並
    保持安全距離及間隔，方得超越或變換車道」，高速公路交通管制規則第十六條
    、第十一條定有明文。再按汽車行駛於高速公路，而不遵管制之規定者，處汽車
    駕駛人新臺幣（下同）三千元以上六千元以下罰鍰，並記違規點數一點，道路交
    通管理處罰條例第三十三條第一項及第六十三條第一項第一款均有明文規定。又
    按交通部七十六年十一月二十四日交路（七六）字第０二七八八五號函示：「汽
    車駕駛人於高速公路駕車插入正在連貫行駛汽車之中間，顯具高度危險性，亦屬
    高速公路上不當之行為，自應依道路交通管理處罰條例第三十三條處罰。惟警方
    舉發此違規案件時，在違規事實欄，應配合高速公路交通管制規則第十一條之規
    定填載。」。
二、原處分意旨略以：異議人即受處分人甲○○於民國八十九年九月二十四日下午十
    三時十三分許，駕駛車號ＧＱ─六八一五號自用小客車，沿國道三號高速公路即
    北二高由南向北方向行駛，行經基金交流道出口時，明知汽車駛離高速公路擬進
    入交流道時，應保持安全距離及間隔，循序由主線車道先駛入外側車道，再由外
    側車道駛入減速車道，再循減速車道逐漸降低速率行駛，詎受處分人行駛在北二
    高北向中間車道近基金交流道出口槽化線前，始驟然變換車道而未保持安全距離
    及間隔插入往基金交流道之連貫排隊行駛車輛中，為內政部警政署國道公路警察
    局第六警察隊木柵分隊警員廖省群、簡志芳發現當場攔停，並以受處分人有違反
    道路交通管理處罰條例第三十三條第一項規定之行為掣發內政部警政署國道公路
    警察局公警局交字第Ｚ00000000號舉發違反道路交通管理事件通知單舉
    發，嗣受處分人於舉發違規道路交通管理事件通知單所載應到案日期前向原處分
    機關申訴，原處分機關函請舉發單位調查結果，仍認受處分人確有上開汽車行駛
    於高速公路不遵管制之規定之違規行為，原處分機關乃依道路交通管理處罰條例
    第三十三條第一項規定，於九十年五月三日從輕裁處新台幣（下同）三千元，並
    記違規點數一點。
三、訊據受處分人矢口否認有何右揭違規行為，辯稱：「伊出基隆隧道後，看到前方
    有三個路標指示牌，中間路標是往基隆，伊就駛入中間車道，伊路線不是很熟，
    外側車路標是往金山、萬里，伊先前已經錯過好幾個可以往基隆的匝道出口，伊
    看外側車道車子很多，就打右轉方向燈，猶豫是否要走外線車道下去，伊有在中
    線車道停車，停車的目的是要插入連貫行駛的車輛中間，但伊只是打方向燈而已
    ，在插入過程沒有車輛按喇叭，伊洵未違規。」云云。查證人即本件舉發之內政
    部警政署國道公路警察局第六警察隊木柵分隊警員簡志芳到庭證稱：「本件是我
    舉發，那天我與同仁廖省群一起執勤，受處分人當時行駛北二高北向車道，原來
    在中線車道行駛，外側車道車輛已回堵到基隆隧道內，我們在隧道外之主線車道
    槽化線區疏導交通，受處分人駕駛之車輛出隧道後是在中線車道，她已經打右轉
    方向燈，但外線車道車輛很多無法讓她插入，她竟在中線車道上停車等候，後方
    來車只好緊急煞車，我發現後鳴笛揮手示意她駕車繼續沿中線車道行駛，不要停
    在中間車道上，受處分人不聽指揮仍執意插入外線車道行駛，我們就上前攔停，
    請她停在槽化線區出示駕照、行照受檢，她拒絕簽收舉發單，我有告訴她到案日
    期，該處中線與外線車道間雖沒有雙白實線，但外線車道車輛已順序排隊回堵到
    隧道內，受處分人已駛出隧道，我攔她時她已經駕車插入連貫行駛的車輛中間，
    被她插入行駛之後方車輛曾經按喇叭警告、抗議，並提醒我們取締。」等語（詳
    本院九十年九月二十六日訊問筆錄），衡諸證人簡志芳係內政部警政署國道公路
    警察局第六警察隊木柵分隊執勤警員，與受處分人素不相識，諒無設詞誣攀之理
    ，況交通警員掣單舉發違反道路交通管理處罰條例所列之違規事實，本質上為行
    政處分，係公務員基於職務上權力，依法就特定之具體事件所為具有公法上效果
    之單方行政行為，基於公務員為公法上行為具有公信力之原則，該行政處分當可
    被推定為真正，其據以依法處分之事實認定亦為真正無誤，此與民事訴訟法第三
    百五十五條第二項規定：「文書依其程式及意旨得認作公文書者，推定其為真正
    」之情形相同，本此公信原則，乃立法者賦予行政機關制定違反道路交通事件統
    一裁罰標準及處理細則，使執行勤務警員得當機處分（如該細則第二十三條）以
    達其維護交通秩序、安全之行政目的，反之，若謂公務員一切行政行為均需預留
    證據以證其實，則國家行政勢必窒礙難行，據此，刑事訴訟法就犯罪證據有關之
    規定中與屬行政秩序罰之交通違規裁罰本質不合之部分，自不在準用之列，從而
    ，受處分人既未就執勤警員之舉發有誤提出相關證據以供調查，本院經查亦無任
    何證據足資證明其有捏造事實違法取締之情事，則執勤警員本其維護通秩序、安
    全職責所為之舉發，自應受到合法、正確之推定，證人簡志芳之證言應堪採信。
    再參之一般駕駛人在已形成數百公尺連貫行駛汽車車陣中，欲順序排隊下交流道
    ，多有不耐久候之情，往往會行駛其他車道，至不得不下交流道時，再驟然變換
    車道插隊駛入連貫行駛汽車中間，參酌受處分人亦於本院訊問時自承：「其因路
    線不熟，出基隆隧道後先駛入中間車道，又見外側車道車子很多，就打右轉方向
    燈，猶豫是否要走外線車道下去，而在中線車道暫停打方向燈，停車的目的是要
    插入連貫行駛的車輛中間，在插入（在外側車道連貫行駛車輛中間）過程中沒有
    車輛按喇叭。」等語（詳本院九十年九月二十六日訊問筆錄），如受處分人尚未
    切入外側車道，何須打方向燈？又稱其在插入（在外側車道連貫行駛車輛中間）
    過程中沒有車輛按喇叭，前後供述相互矛盾，顯見其所辯並未在高速公路違規插
    入連貫行駛的車輛中間云云，屬事後卸責之詞，不足採信，受處分人確有於右揭
    時地駕駛前揭自用小客車，未保持安全距離及間隔，直接由中線車道驟然變換車
    道至減速車道而插隊駛入連貫行駛汽車中之行為。從而原處分機關依道路交通管
    理處罰條例第三十三條第一項及第六十三條第一項第一款規定，從輕裁處受處分
    人罰鍰三千元，並予記違規點數一點，核無違誤。本件受處分人之異議為無理由
    ，應予駁回。
據上論斷，應依道路交通案件處理辦法第十九條，裁定如主文。
中      華      民      國      九十      年      十一    月    十九    日
                                      臺灣臺北地方法院交通法庭
                                          法  官  黃  雅  芬
右正本證明與原本無異。
如不服本裁定，應於裁定送達後五日內向本院提出抗告狀。
                                          書記官   江  虹  儀
中      華      民      國    九十      年     十一     月      二十    日


司法院資訊處製作；財團法人民間司法改革基金會備份。
